【裁判字號】    95,訴,239
【裁判日期】    950209
【裁判案由】    確認優先購買權存在等
【裁判全文】
臺灣板橋地方法院民事判決               95年度訴字第239號
原      告  丁○○○
            乙○○
            丙○○
            戊○○
            甲○○
被      告  林東卿即祭祀公業舍人公管理人
                        7號
            林國銓即祭祀公業設人公派下員
            林國政即祭祀公業設人公派下員
                        樓
            林國勇即祭祀公業設人公派下員
            林國棟即祭祀公業設人公派下員
上列當事人間請求確認優先購買權存在等事件，本院判決如下：
    主  文
原告之訴及假執行之聲請均駁回。
訴訟費用由原告負擔。
    事  實
本件原告聲明求為判決：(一)確認原告等就被告所有坐落台北縣三
重市○○○段菜寮小段第225-1 地，地目建，面積一０四一平方
公尺，其中一八五．一二平方公尺，如附圖（原告起訴狀並未有
附圖）所示Ａ部分權利範圍各三十五分之一之土地有優先購買權
存在。(二)准予前項如附圖所示Ａ部分土地各三十五分之一分歸原
告取得，面積如附圖所示之Ｂ部分土地歸被告取得。並陳明願供
擔保請准宣告假執行。其起訴意旨略以：(一)緣訴外人許張茶即原
告許韶玲、乙○○、丙○○、戊○○、甲○○之被繼承人，於民
國48年7 月11日就祭祀公業舍人公所有坐落台北縣三重市○○○
段菜寮小段225-1 地號土地取得地上權，設定權利範圍為185.12
平方公尺，而被告林東卿為祭祀公業舍人公之管理人，其餘被告
為派下員，系爭土地經由債權人洪錫欽聲請強制執行進行拍賣，
由  鈞院民事執行處91年度執宿字第12528 號強制執行事件受理
在案，以新台幣（下同）8,123 萬元拍定，並通知原告等人是否
行使侵權購買。(二)按基地出賣時地上權人有依同樣條件優先購買
之權，土地法第104 條第1 項定有明文。查訴外人許張茶於本件
起訴時業已死亡，依民法1151條之規定原告等因繼承而就系爭土
土地登記為地上權人，是依前揭定就系爭土地經設定地上權之面
積185.12平方公尺有優先購買權。而原告5 人均僅占地上權之1/
35，就系爭土地面積185.12平方公尺部分得各優先購買應有部分
1/35，按系爭土地拍定價格8,123 萬元計算，原告自得主張以41
2,715 元優先購買系爭土地185.12平方公尺部分之應有部分各1/
35，並請求將系爭土地185.12平方公尺各1/35分歸原告取得，其
餘部分歸被告取得云云。
    理  由
一、按原告之訴，依其所訴之事實，在法律上顯無理由者，法院
    得不經言詞辯論，逕以判決駁回之，民事訴訟法第249 條第
    2 項定有明文。復按地上權人依土地法第104 條第1 項規定
    行使優先購買權，須表明願依基地之同樣條件購買，始得優
    先購買；如該優先購買權人表示僅願以相同價格購買基地之
    應有部分，而非購買基地所有權全部，自難認已合法行使優
    先購買權。
二、原告主張其被繼承人許張茶在系爭225-1 地號土地，設定面
    積185.12平方公尺之地上權，及系爭土地經本院執行處以8,
    123 萬元拍定予第三人，原告依法有優先購買權之事實，固
    據提出土地登記謄本、本院執行處通知各1 件為證，而堪信
    為真實。惟查系爭土地面積為1041平方公尺，訴外人在系爭
    土地上設定地上權之面積為185.12平方公尺，則原告自須就
    地上權坐落土地範圍應有部分行使優先購買權，即系爭土地
    之應有部分17.7229%（計算式：185.12/1041=0.177829，小
    數點6 位以下四拾五入）。因此，原告須以14,445,051元購
    買地上權面積185.12平方公尺所在之土地，或系爭土地之應
    有部分17.7229%，始可認係以相同條件行使優先購買權，而
    原告各表示僅以412,716 元購買地上權面積所有土地185.12
    平方公尺之應有部分1/35元，揆諸首揭說明，難認已合法行
    使優先購買權。
三、從而，原告請求確認渠等得各以412,716 元優先購買地上權
    面積815.12平方公尺所有土地之應有部分1/35，在法律上顯
    無理由，至於原告請求分割系爭225-1 地號土地部分，因原
    告並非系爭土地共有人，並無請求分割之權限，在法律上亦
    顯無理由，均應駁回。又原告既受敗訴之判決，其假執行之
    聲請亦失所附麗，應併予駁回。
四、結論：原告之訴為顯無理由，依民事訴訟法第249 條第2 項
    、第78條，判決如主文。
中    華    民    國    95    年    2     月    9     日
                  民事第三庭    法  官  何君豪
以上正本係照原本作成
如對本判決上訴，須於判決送達後20日內向本院提出上訴狀
中    華    民    國    95    年    2     月    9     日
                                書記官  蕭興南


司法院資訊處製作；財團法人民間司法改革基金會備份。
